臺灣高等法院高雄分院刑事裁定　　　　　96年度交抗字第77號
抗告人即
受處分人　　甲○○
上列抗告人因違反道路交通管理處罰條例聲明異議案件，不服臺
灣高雄地方法院中華民國96年4 月17日裁定（96年度交聲字第
276 號），提起抗告，本院裁定如下：
    主  文
原裁定撤銷。
甲○○不罰。
    理  由
一、抗告意旨略以：抗告人即受處分人甲○○固有於民國96年1
    月14日13時12分許，駕駛車號0501-NB 號自用小客車，在臺
    中縣中投公路南下7.1 公里處，遭臺中縣警察局霧峰分局警
    員以非固定式測速器測得其時速80公里超速行駛於最高限時
    速70公里之該路段，而照相逕行舉發，然依道路交通管理處
    罰條例之規定，一般道路測速告示牌應於測速器前100 公尺
    告知，而從上開分局公文內容雖指出該路段南下4.3 公里處
    設有告示牌，然該告示牌應係就南下4.5 公里處之固定式測
    速器所設，自該固定式測速器位置至其遭舉發地點為南下
    7.1 公里處之間，則未有另一告示牌，顯有違上開規定，爰
    依法聲明異議云云。
二、原裁定意旨略以：
（一）按汽車駕駛人，行車速度，超過規定之最高時速，或低於
      規定之最低時速，除有第43條第1 項第2 款情形外，處新
      臺幣1,200 元以上2,400 元以下罰鍰，道路交通管理處罰
      條例第40條定有明文。次按汽車駕駛人之行為有下列情形
      之一，當場不能或不宜攔截製單舉發者，得逕行舉發：七
      、經以科學儀器取得證據資料證明其行為違規；前項第七
      款之科學儀器應採固定式，並定期於網站公布其設置地點
      。但汽車駕駛人之行為屬下列情形之一者，不在此限：九
      、行車速度超過規定之最高速限或低於規定之最低速限；
      對於前項第九款之違規行為，採用固定或非固定式科學儀
      器取得證據資料證明者，於一般道路須至少於100 公尺，
      於高速公路、快速公路須至少於300 公尺前，明顯標示之
      ，同條例第7 條之2 第1 項第7 款、第2 項但書第9 款、
      第3 項已有明定。
（二）異議人（即本件抗告人）駕駛車牌號碼0501-NB 號自用一
      般小客車，於96年1 月14日13時12分許，行經臺中縣中投
      公路南下7.1 公里處，經以非固定式測速器測得其時速為
      80 公 里，超越行車速限70公里，超速10公里，為警照相
      逕行舉發之違規事實，有速限、測速照相警示牌相片各1
      張、臺中縣警察局霧峰分局（下稱霧峰分局）96年3 月5
      日中縣霧警交字第09 60003799 號函、舉發違反道路交通
      管理事件通知單、交通部公路總局高雄區監理所96年3 月
      15日高監自裁字裁80-H C0000000 號裁決書各1 紙在卷可
      憑，且為異議人所是認，故此部分之事實，自堪認定。
（三）異議人雖辯以原處分所採認之舉發地點附近僅有該路段南
      下4.3 公里處設有告示牌，然該告示牌應係就南下4.5 公
      里處之固定式測速器所設，自該固定式測速器位置至舉發
      地點即南下7.1 公里處之間，則未有另一告示牌，有違在
      快速公路設置測速器須至少於300 公尺前，明顯標示之規
      定云云。惟查，95年7 月1 日新修正施行之道路交通管理
      處罰條例第7 條之2 第3 項固規定：「採用固定或非固定
      式科學儀器取得證據資料證明者，於快速道路須至少於
      300 公尺前，明顯標示之」，然衡諸該條文之立法意旨，
      其警告標誌之設置應係為預促汽車駕駛人注意減速，避免
      因速限或警示標誌距離舉發地點過短，使駕駛人反應不及
      而無從依速限行駛所由設，且以期駕駛人在避免受罰之心
      理下，達到依行車速限駕駛進而維護行車安全之最大效益
      ，尚非謂如有舉發機關如有違反上開規定，駕駛人超速行
      駛之違規行為即應不罰，應甚明確。況據上開霧峰分局函
      文所附測速照相警示牌相片所示，在本案舉發地點前方即
      中投公路南下4.3 公里處已設有測速照相警示牌，尚與前
      開「於快速道路須至少於300 公尺前，明顯標示之」之規
      定無違，且舉發地點即南下7.1 公里處，距該警示牌設置
      地點為2.4 公里，以該路段速限70公里計算，僅有2. 4
      分鐘之車程，故應認該舉發地點仍在警示範圍內，否則如
      謂因南下4.5 公里處已設有固定式測速器，而另須在其間
      設置另一警示牌始能舉發，則不無鼓勵駕駛人通過該距離
      警示牌最近之測速器後，即能恣意超速行車之嫌。異議人
      對上開法令之解釋、適用，顯有誤解，不足為採。至異議
      人另稱：舉發地點係在轉彎路段，於此取締將致生用路人
      及執法者之危險，經其反應後尚未據回應乙節，則非本院
      所得斟酌之事項，附此敘明。
  (三)綜上所述，異議人確有裁決書上所載違規情事，異議人前
      揭所辯各節，並無足取。揆諸前揭法律規定，異議人既有
      上開違規情事，原處分機關依道路交通管理處罰條例第40
      條規定，對異議人裁處罰鍰新臺幣1,600 元，並無違誤，
      異議人執上開情詞聲明異議，洵無理由。然按汽車駕駛人
      ，違反同條例第40條規定者，除依原條款處罰鍰外，並應
      予以記違規點數1 點，道路交通管理處罰條例第63條第1
      項第1 款定有明文。原處分機關既認本件異議人係違反同
      條例第40條之規定，則除處上開罰鍰外，自應併予記違規
      點數1 點，惟原裁決處分漏未處罰，於法自有未合，且上
      開記點之處罰，係屬強制規定，無從減免。是異議人之異
      議雖無理由，惟原處分既有上開瑕疵，仍屬無可維持，自
      應由本院將原處分撤銷，並仍以受處分人有違反道路交通
      管理處罰條例第40條之行為，應依同條例第63條第1 項第
      1 款及違反道路交通管理事件統一裁罰基準及處理細則所
      訂之違反道路交通管理事件統一裁罰基準表等規定，裁處
      異議人如主文第2 項所示之罰鍰，並記違規點數1 點，以
      資適法。
三、按取締行車速度超過規定之最高速限或低於規定之最低速限
    之道路交通違規行為，採用固定或非固定式科學儀器取得證
    據資料證明者，於一般道路須至少於100 公尺，於高速公路
    、快速公路須至少於300 公尺前，明顯標示之，上開處罰條
    例第7 條之2 第2 項但書第9 款、第3 項已有明定。本件係
    以非固定式測速器照相取締本件抗告人於快速道路超速違規
    ，已經原審認定無訛，並為抗告人所不否認。則依上開規定
    ，自應於照相取締地點前至少300 公尺處設置「前有測速照
    相」之明顯標示，始得以上開測速照相之科學儀器取得之證
    據資料即本件卷附相片（見原審卷第18頁）作為認定違規事
    實之依據。本件台中縣警察局霧峰分局雖函稱：已於中投公
    路南下4.3 公里處設有告示牌，已合於「快速道路至少300
    公尺前，明顯標示之」的規定，並檢附相片2 張以資為憑（
    見原審卷第17、18頁），然上開處罰條例第7 條之2 第2項
    但書第9 款、第3 項之規定，雖僅為「至少300 公尺」之規
    定，而未明定至遠應於距離測速儀器設置處前多遠設置告示
    ，然仍應以一般駕駛人之通念為其限制，並非全無限制，否
    則一條快速道路常有數十公里，甚至數百公里長，僅於道路
    開始處設置警示牌，即可於300 公尺後，陸續設置測速照相
    儀器取締超速，則上開規定豈非具文。準此，本件「前有測
    速照相」之警示牌設置地點為南下路段4.3 公里，與抗告人
    遭測速照相舉發之南下7.1 公里處，相距2.8 公里（原審誤
    計為2.4 公里），實已逾越一般道路使用者對該警示牌所涵
    蓋之範圍，易言之，一般駕駛人無從預見該「前有測速照相
    」之警示牌係指距離2.8 公里處設有測速照相之儀器。本件
    台中縣警察局於中投公路南下路段4.3 公里處設置「前有測
    速照相」之警示牌，而於南下7.1 公里處始以非固定之科學
    儀器測速照相器拍照取締舉發抗告人超速違規，與上開條例
    之規定自屬未合。
四、上開處罰條例第7 條之2 第2 項但書第9 款、第3 項既已明
    定，取締行車速度超過規定之最高速限或低於規定之最低速
    限之道路交通違規行為，採用固定或非固定式科學儀器取得
    證據資料證明者，於一般道路須至少於100 公尺，於高速公
    路、快速公路須至少於300 公尺前，明顯標示之。考其意旨
    ，顯係強制主管機關以此方式舉發違規超速，即必須依此規
    定辦理，使駕駛人預見其行駛之路段即將有測速照相，其仍
    超速行駛者，始得以此方式逕行舉發之，違反此一規定而以
    固定或非固定式科學儀器所得之證據資料作為證據舉發超速
    違規，即屬違法，而不得以此儀器取得之證據資料證明被舉
    發人之違規事實。其立法意旨非僅在促使舉發機關設置該等
    警示標誌以督促駕駛人遵守速限行駛。綜上所述，本件舉發
    機關設置非固定式測速儀器既違反上開設置規定，其所攝得
    抗告人違規超速之卷附照片，即不得採為證明抗告人有違規
    行為之證據。且除上開採證照片外，並無其他證據足資證明
    抗告人有於上揭時間、路段超速違規之事實，則本件顯無積
    極證據足資證明抗告人之違規事實，原裁決機關據上開舉發
    照片資料予以裁罰，自非適法。抗告人應屬不罰。抗告意旨
    據此提起抗告指摘原裁定不當，尚非無理由，爰由本院撤銷
    原裁定，並改判如主文第2 項。
五、據上論結，應依道路交通管理處罰條例第89條、道路交通案
    件處理辦法第26條，刑事訴訟法第413 條前段，裁定如主文
    。
中　　華　　民　　國　　96　　年　　6 　　月　　4　　日
                  刑事第八庭    審判長法  官  李炫德
                                      法  官  林水城
                                      法  官  蔡國卿
以上正本證明與原本無異。
不得再抗告。
中　　華　　民　　國　　96　　年　　6 　　月　　4　　日
　　　　　　　　　　　　　　　　　　　書記官  顏惠華
